【裁判字號】    90,台上,4417
【裁判日期】    900719
【裁判案由】    偽造文書
【裁判全文】
最高法院刑事判決                                九十年度台上字第四四一七號
    上訴人  甲○○○
右上訴人因偽造文書案件，不服台灣高等法院中華民國八十八年五月十一日第二審判
決（八十八年度上訴字第八五七號，起訴案號：台灣宜蘭地方法院檢察署八十六年度
偵字第四二五五號），提起上訴，本院判決如左：
    主  文
上訴駁回。
    理  由
按刑事訴訟法第三百七十七條規定，上訴於第三審法院，非以判決違背法令為理由，
不得為之。是提起第三審上訴，應以原判決違背法令為理由，係屬法定要件。如果上
訴理由狀並未依據卷內訴訟資料，具體指摘原判決不適用何種法則或如何適用不當，
或所指摘原判決違法情事，顯與法律規定得為第三審上訴理由之違法情形，不相適合
時，均應認其上訴為違背法律上之程式，予以駁回。本件上訴人甲○○○上訴意旨略
稱：(一)原判決以上訴人在警局被脅迫、利誘、長時間疲勞詢問，非出於自由意志下之
自白，及證人張旗勇、黃錫僑前後矛盾，與事理有違之證詞，作為裁判之依據，且未
依上訴人之聲請傳喚證人蔡來好、吳鴻鍾、姜玉梅到庭，以證明上訴人未受教育，目
不識丁，即判決有罪，有判決不適用法則及應調查之證據未予調查之違法。(二)上訴人
之媳婦游瑞香自民國八十五年八月二十五日起即因車禍住院治療，達三個月之久，上
訴人須前往醫院照顧，不可能於此期間內竊取張旗勇、黃錫僑之證件資料，以供偽造
文書申請長子李傳芳、四子胡志雄之出國文件。本件實係自稱「張慶文」者所為，上
訴人為與因案通緝中之兒子見面，而依「張慶文」之指點行事，並於李傳芳、胡志雄
逃往大陸時，與之搭乘同一班機出境，乃人之常情，非上訴人幫助渠等逃亡。(三)上訴
人為樸實之村婦，無前科紀錄，倘難卸刑責時，母為子隱，亦為人之常情，仍可法外
施恩，請諭知緩刑云云。
惟查：(一)原判決維持第一審論處上訴人共同行使偽造私文書，足以生損害於公眾及他
人罪刑之判決，係依憑上訴人在警訊時之自白；已判刑確定之共犯姜證宏所為之供述
；及證人黃錫僑、張旗勇、楚孝文之指證；並有偽造張旗勇名義而黏貼胡志雄照片之
普通護照入境許可申請書、黏貼李傳芳照片之黃錫僑台胞證、旅客入出境紀錄查詢表
等影本在卷；及尚景旅行社辦理上訴人、姜證宏、張旗勇、黃錫僑等人出境資料之收
費明細單附於台灣高雄地方法院八十六年度訴字第三三九五號被告姜證宏偽造文書案
卷內可資佐證，為其判決之基礎。並敘明本件係因上訴人之長子李傳芳及四子胡志雄
，因犯殺人罪，經台灣宜蘭地方法院檢察署發布通緝，上訴人為幫助渠等逃亡大陸，
先竊取黃錫僑、張旗勇之相關證件，交由自稱「張慶文」者轉交已判刑確定之共犯即
上訴人之弟姜證宏委託旅行業者楚孝文辦理出境手續，共同利用不知情之楚孝文貼用
李傳芳、胡志雄之照片，偽造名實不符之申請書，而取得內容不實之護照（張旗勇名
義）及台胞證（李傳芳、張旗勇名義），再於八十五年十一月一日由上訴人、姜證宏
賠同李傳芳、胡志雄從高雄小港機場出境等情，已據上訴人於警訊時坦承在卷，核與
黃錫僑、張旗勇在審判中所供失竊證件之情節相符。並與共犯姜證宏所供，該名未到
案者持黃錫僑、張旗勇之證件交伊轉託楚孝文辦理出境手續；及證人楚孝文所供，係
姜證宏支付費用並持交黃錫僑、張旗勇之證件委託伊代辦出境手續，均相合。證人
黃錫僑、張旗勇前後所供雖有差異，但在審判中已為更正，且其證件被盜用辦理出境
，基本事實之指述始終如一，並非稍有不符，即認其全部均為不可採信，從而本於審
理所得之心證，認定以在審判中之供述為可採。上訴人嗣後雖翻異前供，否認參與犯
罪，並辯稱本件係自稱「張慶文」者所為，與伊無關云云，顯係飾卸之詞，不足採信
，已於理由說明綦詳。(二)上訴人於第一審偵、審中始終不曾指摘警訊時之自白有受脅
迫、利誘或疲勞詢問之情形，且承認係事先經「張慶文」之指點後，始為如此之供述
（見偵字第四二五五號影印卷第十三頁，第一審卷第四十五頁背面、第五十六頁正面
、背面、第六十八頁、第六十九頁）。況上訴人於應訊時，其弟姜證宏亦在場陪同，
並在筆錄之在場人欄簽名（見警卷影印本第八頁背面），所辯警訊筆錄非出於自由意
志，乃卸責之詞，原判決已為說明。上訴人嗣後空言翻異前供，改稱受脅迫、利誘、
疲勞詢問，並非依據卷內資料具體指摘原判決違背法令，自非適法之第三審上訴理由
。(三)刑事訴訟法第三百七十九條第十款所稱應調查之證據，係指與待證事實有重要關
係，在客觀上認為應行調查者而言。上訴人是否曾受教育、是否識字，在客觀上並非
本件認定犯罪事實及適用法律基礎之證據，原審未依上訴人之請求傳喚證人查證，並
不影響於原判決所確認之事實，即非屬上開條款所稱應調查證據之範圍，亦不得遽指
原判決即有違背調查證據必要性之違法。又請求宣告緩刑，並不涉及原判決違背法令
問題；至於其餘之爭辯，乃單純事實之爭執，均非適法之第三審上訴理由。上訴意旨
，徒憑己見，就原判決已說明事項或屬原審採證認事職權之適法行使，任意指摘為違
法，顯與法律規定得為第三審上訴理由之違法情形，不相適合。其上訴違背法律上之
程式，應予駁回。
據上論結，應依刑事訴訟法第三百九十五條前段，判決如主文。
中      華      民      國     九十     年      七      月     十九     日
                              最高法院刑事第十二庭
                                  審判長法官  呂  潮  澤
                                        法官  陳  世  雄
                                        法官  孫  增  同
                                        法官  林  開  任
                                        法官  蕭  權  閔
      右正本證明與原本無異
                                              書  記  官
中      華      民      國     九十     年      七      月    二十四    日


司法院資訊處製作；財團法人民間司法改革基金會備份。
